臺灣高雄地方法院刑事判決　　　　　　　96年度易字第3186號
公　訴　人　臺灣高雄地方法院檢察署檢察官
被　　　告　甲○○
上列被告因竊佔案件，經檢察官提起公訴（96年度偵緝字第2316
號），本院依簡式審判程序審理，判決如下：
    主  文
甲○○犯竊佔罪，處拘役伍拾日，如易科罰金，以銀元參佰元即
新臺幣玖佰元折算壹日。減為拘役貳拾伍日，如易科罰金，以銀
元參佰元即新臺幣玖佰元折算壹日。
    事  實
一、緣甲○○與楊火明為堂兄妹關係，楊火明曾在民國85年5 月
    1 日向高雄縣旗山鎮公所申請坐落在高雄縣旗山鎮竹寮巷河
    川地旗尾段假41號之土地（土地面積1,1933公頃，下稱旗尾
    段假41地號）作為高雄縣河川公地種植使用許可，但使用期
    間僅至88年4 月30日，嗣前開土地即交由財政部國有財產局
    臺灣南區辦事處（下稱南區辦事處）管理，為國有土地。楊
    火明竟於94年12月間，應允甲○○使用前開土地，甲○○明
    知上開土地非屬楊火明所有及租用，竟意圖為自己不法之利
    益，基於竊佔之犯意，在未經南區辦事處同意且未向高雄縣
    政府申請建築執照許可之情形下，在94年12月間某日，擅自
    在前開國有土地上打樁灌漿並委由不知情之顏局賓搭建鐵皮
    屋，欲作為養羊使用，嗣因甲○○款項未如期支付，顏局賓
    將鐵皮屋拆除，甲○○向顏局賓提出竊盜、妨害名譽告訴，
    始查獲上情。
二、案經財政部國有財產局臺灣南區辦事處訴由高雄縣政府警察
    局旗山分局報請臺灣高雄地方法院檢察署檢察官偵查起訴。
    理  由
一、本案被告甲○○所犯為死刑、無期徒刑或最輕本刑為3 年以
    上有期徒刑以外之罪，其於準備程序中就被訴事實為有罪之
    陳述，經法官告知簡式審判程序之旨，並聽取公訴人之意見
    後，依刑事訴訟法第273 條之1 第1 項規定，裁定進行簡式
    審判程序，合先敘明。
二、上揭事實，業據被告甲○○於本院審理供承不諱，與證人即
    國有財產局職員謝明煌於警詢時之證述（見高縣旗警偵移字
    第096000044419號卷【以下簡稱警卷】第6 頁至7 頁）、證
    人顏局賓、楊火明於警詢（見警卷第8 頁至10頁、第11頁至
    12頁、第16頁至18頁）及偵查中（見96年度偵字第11659 號
    卷第5 頁至8 頁、第13頁至14頁、第20頁）之證述相符，復
    有高雄縣政府警察局旗山分局會勘紀錄、旗山溪河川圖籍第
    521 號地籍圖（見警卷第19頁至20頁）、估價單3 張、現場
    照片8 張（見警卷第23頁至29頁）在卷可按，足見被告自白
    與事實相符，堪予採信，是本件事證明確，其有上開竊盜犯
    行，洵堪認定。
三、按行為後法律有變更者，適用行為時之法律。但行為後之法
    律有利於行為人者，適用最有利於行為人之法律，刑法第2
    條第1 項定有明文。次按刑法第320 條第2 項之竊佔罪，為
    即成犯，於其竊佔行為完成時犯罪即成立，以後之繼續竊佔
    乃狀態之繼續，而非行為之繼續（最高法院66年臺上字第31
    18號判例意旨參照）。本件被告在94年12月間某日，擅自在
    前開國有土地上打樁灌漿並委由不知情之顏局賓搭建鐵皮屋
    時，竊佔行為即已完成。而被告行為後，刑法第41條第1 項
    關於易科罰金折算標準之規定業經修正，並於95年7 月1 日
    施行。依修正前刑法第41條第1 項前段及廢止前罰金罰鍰提
    高標準條例第2 條之規定，易科罰金應以銀元300 元即新臺
    幣900 元折算1 日；惟依修正後刑法第41條第1 項前段之規
    定，易科罰金應以新臺幣1, 000元、2, 000元或3,000 元折
    算1 日。比較修正前、後所定之易科罰金折算標準，以修正
    前規定較有利於被告，揆諸前開說明，自應適用修正前刑法
    第41條第1 項前段之規定，定其易科罰金之折算標準。又修
    正前刑法第33條第5 款原規定罰金為1 元以上，而被告行為
    後，修正為罰金新臺幣1 千元以上，以百元計算之，致刑有
    加重之情形，應依刑法第2 條第1 項前段之規定，適用行為
    時法。
四、核被告所為，係犯刑法第320 條第2 項之竊佔罪。爰審酌被
    告貪圖小利即任意竊佔國有土地，行為實不足取，惟考量被
    告並無其他前科，有臺灣高等法院被告前案紀錄表1 張在卷
    可參，素行尚可，且被告長期在系爭土地附近從事農業等一
    切情狀，分別量處如主文所示之刑，並諭知易科罰金之折算
    標準，以資懲儆。又被告犯罪時間係在96年4 月24日之前，
    所犯之罪核符中華民國96年罪犯減刑條例之減刑條件，且無
    不得減刑之情形，爰併依同條例第2 條第1 項第3 款之規定
    ，減其宣告刑，並諭知易科罰金之折算標準。
據上論斷，應依刑事訴訟法第273 條之1 第1 項、第284 條之1
、第299 條第1 項前段，刑法第2 條第1 項前段、第320 條第2
項、修正前刑法第41條第1 項前段，刑法施行法第1 條之1 ，廢
止前罰金罰鍰提高標準條例第2 條前段，現行法規所定貨幣單位
折算新臺幣條例第2 條，中華民國96年罪犯減刑條例第2 條第1
項第3 款、第7 條1 項，判決如主文。
本件經檢察官乙○○到庭執行職務。
中    華    民    國    96    年 　 11   月     20 　 日
                  刑事第二庭  法    官  曾子珍
以上正本證明與原本無異。
如不服本判決應於收受本判決後10日內向本院提出上訴書狀，並
應敘述具體理由，如未敘述上訴理由者，應於上訴期間屆滿後20
日內補提理由書狀於本院（均須按他造當事人之人數附繕本）「
切勿逕送上級法院」。
中　　華　　民　　國　　96　　年　　11　　月　　20　　日
　　　　　　　　　　　　　　　書 記 官  王翌翔
附錄法條：
刑法第320條
意圖為自己或第三人不法之所有，而竊取他人之動產者，為竊盜
罪，處 5 年以下有期徒刑、拘役或 5 百元以下罰金。
意圖為自己或第三人不法之利益，而竊佔他人之不動產者，依前
項之規定處斷。
前二項之未遂犯罰之。
